臺灣臺北地方法院刑事判決　　　　　　　　　　　　　九十一年度訴字第二一四號
　　公　訴　人　臺灣臺北地方法院檢察署檢察官
　　被　　　告　甲○○
右列被告因偽造文書等案件，經檢察官聲請簡易判決處刑（九十一年度偵字第三四五
號），本院受理後（九十一年簡字第七一一號）認不宜逕以簡易判決，應依通常程序
審理，判決如左：
    主  文
甲○○偽造印文，足以生損害於公眾，處有期徒刑伍月，如易科罰金，以佰元折算
壹日。緩刑貳年。
偽造「登記證、北市警局」之印章壹枚及扣案之臺北市營業小客車駕駛人執業登記證
（證號：一九一０一八）背面「年度查驗」、「執業情形異動紀錄」欄內蓋印「登記
證、北市警局」，其中三枚印文中間空白部分，填有「八十八、三、二十」、「八十
九、三、二十四」、「九十、三、二十九」等日期之印文伍枚均沒收。
    事  實
一、甲○○係計程車司機，民國八十五年三月二日領得台北市政府警察局核發之「台
    北市營業小客車駕駛人執業登記證（證號：一九一○一八號、下稱執業登記證）
    」，明知依道路交通管理處罰條例之規定應於八十六年三月二十八日（甲○○之
    生日）前後一個月內檢同國民身分證、職業駕駛執照至原發證之警察機關辦理查
    驗一次，逾查驗期限六個月內，罰緩處罰，並得施以臨時講習，逾六個月以上未
    辦理查驗者，依法逕予註銷執業登記，一旦經主管機關依法註銷執業登記，除重
    新考照外，別無他途可資補救之規定，及其因轉業為保險經紀人後，所領有之執
    業登記證已逾六個月期限未辦理查驗，業經主管機關於八十六年十月二十八日依
    法註銷執業登記之事實，然因經濟不景氣，其欲再重新以駕駛計程車為業，竟基
    於偽造印章、印文及特種文書之犯意於九十年八月間某日在台北市○○○路橋下
    司機休息站內請不知情真實姓名不詳之成年男子偽刻一枚「登記證、北市警局」
    之方型印章後，即持該偽造之印章接續於已經註銷之上開執業登記證背面「年度
    查驗」、「執業情形異動紀錄」欄內蓋印五枚，並在其中三枚印文中間空白部分
    ，填寫「八十八、三、二十」、「八十九、三、二十四」、「九十、三、二十九
    」等日期，而偽造證明執業登記證均遵期查驗之驗訖印文，完成後復基於行使特
    種文書之概括犯意，連續持上開執業登記證自九十年八月間某日起置放於所駕駛
    營業之車號Ｅ六－一七八號營業小客車內而行使，足以生損害於警察機關對營業
    小客車執業登記證管理之正確性，迄九十年十二月十二日二十三時三十分許，於
    台北市○○區○○路、大理街口，為台北市政府警察局萬華分局保安大隊第二中
    隊員警攔檢而查獲，並扣得執業登記證一枚。
二、案經台北市政府警察局萬華分局報告台灣台北地方法院檢察署檢察官偵查起訴。
    理  由
一、訊據被告甲○○對於右揭偽造印文、行使偽造特種文書等犯行均坦承不諱。被告
    於八十五年三月二日領得台北市政府警察局核發之執業登記證，且所領之執業登
    記證因已逾六個月期限未辦理查驗，而經主管警察機關於八十六年十月二十八日
    依法註銷執業登記及扣案執業登記證背面「年度查驗」、「執業情形異動紀錄」
    欄內蓋印「登記證、北市警局」其中三枚印文中間空白部分，填有「八十八、三
    、二十」、「八十九、三、二十四」、「九十、三、二十九」等日期之印文五枚
    均係偽造等事實，有本院卷附台北市政府警察局九十一年三月二十日北市警交字
    第０九一三三二六六三００號函之說明及所附台北市營業小客車駕駛人執業登記
    證申請書、異動紀錄表、查驗印文（樣章）可按，被告之自白與事實相符，又有
    上開證據輔助證明，事證已經明確，被告犯行足堪認定，應依法論科。
二、按營業小客車駕駛人執業登記證上所蓋用之「年度查驗章」，乃係用以表示該營
    業小客車駕駛人自領證之次年起，均依規定於出生日期前後一個月內，或於六個
    月內，攜帶國民身分證、小型車職業駕照、行車執照等相關證件正本，向執業主
    事務所之警察機關辦理執業登記之查驗，該營業小客車執業登記證駕駛人得以繼
    續合法執業用意之證明，業經台北市政府警察局以上開函件說明詳實，依刑法第
    二百二十條第一項之規定，應以文書論，且性質上應屬證明營業小客車駕駛人所
    持有之執業登記證條件是否屬繼續符合法令，而未經註銷執業登記之準特種文書
    。另按刑法中所謂「印章、印文或署押」乃證明人格同一性之記號，本件扣案執
    業登記證背面「年度查驗」、「執業情形異動紀錄」欄內蓋印「登記證、北市警
    局」其中三枚印文中間空白部分，填有「八十八、三、二十」、「八十九、三、
    二十四」、「九十、三、二十九」等日期之印文五枚，除因與整紙執業登記證附
    著而具有表明持有該執業登記證之計程車駕駛人均依規定按期向警察機關辦理查
    驗之性質，亦足表彰主管機關台北市政府警察局之人格屬性，同時具有印文之性
    質甚明，且此一印文，並非在表示公務機關或機關長官資格及其職務之印信，自
    非屬印信條例所定之公印所表現之印文。核被告甲○○所為，係犯刑法第二百十
    六條、第二百十二條行使偽造特種文書罪及刑法第二百十七條第一項偽造印文罪
    。被告偽造印章後，進而加蓋於執業登記證上，其偽造印章之低度行為，為其偽
    造印文之高度行為所吸收，不另論罪。被告偽造準特種文書後復持以行使，其偽
    造之低度行為，為行使之高度行為所吸收，亦不另論罪。被告偽造五枚查驗印文
    ，其時間、地點均甚為密接，侵害之法益復屬同一，應論以接續犯之單純一罪。
    檢察官聲請簡易判決處刑書意旨認應依偽造公印文罪論處，依上開論述，自有未
    洽，惟起訴事實相同，爰依法變更起訴法條。被告使不知情之刻印人為其偽造印
    章，為間接正犯。被告自九十年八月間起至九十年十二月十二日止於每日營業時
    將上開執業登記證置放於營業小客車內而行使，時間緊接，方法相同，觸犯構成
    要件相同之罪名，顯係基於概括犯意為之，為連續犯，依刑法第五十六條之規定
    ，以一罪論，並加重其刑。惟被告一個接續偽造上開五枚查驗印文之行為，同時
    觸犯構成要件不同之偽造準特種文書罪及偽造印文罪，為想像競合犯，應從一重
    之偽造印文罪處斷。被告所為偽造印文及行使偽造特種文書罪間，有方法結果之
    牽連犯關係，應依刑法第五十五條之規定，從較重之偽造印文罪論處。爰審酌被
    告因失業一時失慮，觸犯上開罪行，犯罪後已經坦承犯罪，頗有悔改之意，及所
    造成主管機關對於營業小客車執業登記證管理正確之危害程度等一切情狀，量處
    如主文所示之刑，並諭知易科罰金之折算標準，以示懲儆。末查被告前曾因竊盜
    案件經本院判處有期徒刑十月，於七十年十二月十七日執行完畢後，五年內未曾
    受有期徒刑以上刑之宣告有卷附台灣高等法院檢察署刑案記錄簡覆表可稽，因一
    時失慮，偶罹刑典，事後已坦承犯行，深具悔意，經此刑之宣告後，應知警惕而
    無再犯之虞，本院因認暫不執行其刑為當，予以宣告緩刑，用啟自新。被告偽造
    「登記證、北市警局」之印章一枚雖未扣案，但無法證明已經滅失，及扣案執業
    登記證背面「年度查驗」、「執業情形異動紀錄」欄內蓋印「登記證、北市警局
    」，其中三枚印文中間空白部分，填有「八十八、三、二十」、「八十九、三、
    二十四」、「九十、三、二十九」等日期之印文五枚，均係被告偽造之物，爰併
    依刑法第二百十九條之規定宣告沒收。
據上論斷，應依刑事訴訟法第二百九十九條第一項前段、第三百條，刑法第二百十六
條、第二百二十條第一項、第二百十二條、第二百十七條第一項、第五十五條、第四
十一條第一項、第七十四條第二款、第二百十九條，罰金罰鍰提高標準條例第一條前
段、第二條，判決如主文。
本案經檢察官王巧玲到庭執行職務
中      華      民      國      九十一      年      五    月    二    日
                                      臺灣臺北地方法院刑事第九庭
                                          法  官  王  綽  光
右正本證明與原本無異。
如不服本判決，應於判決送達後十日內，向本院提出上訴狀。
                                          書記官  潘  惠  梅
中      華      民      國      九十一      年      五    月    三    日
附錄論罪科刑法條：刑法第二百十七條。
偽造印章、印文或署押，足以生損害於公眾或他人者，處三年以下有期徒刑。
盜用印章、印文或署押，足以生損害於公眾或他人者，亦同。
